臺灣高等法院高雄分院刑事判決　　　　　九十三年度上訴字第五六號
　　上　訴　人
　　即　被　告　丁○○
　　選任辯護人　單文程律師
　　　　　　　　蔡錫欽律師
　　　　　　　　邱揚勝律師
　　上　訴　人
　　即　被　告　丙○○
　　義務辯護人　戊○○律師
　　上　訴　人
　　即　被　告　乙○○
　　選任辯護人　廖虹羚律師
右上訴人等因妨害國幣懲治條例案件，不服臺灣高雄地方法院九十三年度訴字第三二
０號中華民國九十三年四月廿七日第一審判決（起訴案號：臺灣高雄地方法院檢察署
九十二年度偵字第二五七九四號、九十三年度偵字第九五號、第二八七號、第一六三
四號），提起上訴，本院判決如左：
      主      文
原判決關於丁○○、丙○○、乙○○部分均撤銷。
丁○○、丙○○共同意圖供行使之用，而偽造幣券，丁○○處有期徒刑伍年陸月；丙○○處有期徒刑伍年貳月；扣案之偽造新版新台幣壹仟元紙鈔成品肆拾伍張、偽造新
版新台幣壹千元紙鈔半成品陸佰柒拾柒張、裁紙機、紙張固定器、防偽線加工機各壹
台、網版印刷油墨陸瓶、網版用移印用油墨參瓶、小罐顏料壹瓶、樹脂壹瓶、長尺壹
支、美工刀壹支、刷板貳支、大片加工版模壹片、中片加工版模參片、小片加工版模
拾貳片、防偽線壹捆、電腦內儲存之偽鈔版面軟體、紙張壹包、門號0000000
000號、門號0000000000號行動電話機各壹支，均沒收。
乙○○幫助意圖供行使之用，而偽造幣券，處有期徒刑參年；又連續轉讓第三級毒品
，處有期徒刑伍月；又持有第二級毒品（大麻），處有期徒刑參月，扣案之大麻壹包
（驗後淨重柒點零柒公克）沒收銷毀之；應執行有期徒刑參年陸月，扣案之大麻壹包
（驗後淨重柒點零柒公克）沒收銷毀之。
      事      實
一、丁○○（綽號小波）、黃志豪（經原審判刑確定）、張志偉（另由檢察官偵辦中
    ）及蔡旻晃（綽號茶壺，另由檢察官偵辦中）共同基於意圖供行使之用而偽造幣
    券之犯意聯絡，由蔡旻晃先於民國九十二年八月下旬間，出資新臺幣（下同）二
    十五萬元向蔡長享（因涉犯妨害國幣懲治條例案件由原審另案審理中）購買製造
    偽鈔所用之進口紙、網版、燙金機、防偽線、油漆、電腦偽鈔圖版光碟片（已掃
    瞄好之新版千元、五百元鈔版面及新版千元鈔網版）、半成品偽鈔及相關製造技
    術，蔡長享並於同年八月下旬某日，在高雄市苓雅區某汽車旅館內教授丁○○、
    黃志豪、張志偉及蔡旻晃製造偽鈔之技術，當日教授完成後，丁○○、黃志豪、
    張志偉及蔡旻晃即將購得之上開製造偽鈔所用器具置放在蔡旻晃以張志偉名義所
    承租位於高雄市○○路與和平路某大廈二十五樓之租處內，並以該租處作為印製
    偽鈔之場所，再由丁○○、黃志豪、張志偉與蔡旻晃分別至不詳地點購買網版、
    油墨、紙張等原料，在上開租處內先由丁○○負責從電腦軟體中以每次印製正、
    反面新版千元鈔之方式做成半成品，再由蔡旻晃、黃志豪及張志偉將網版固定好
    ，網版內放置油墨，把半成品偽鈔置於網版下用刷板刷一次後加以裁剪，並加工
    新版千元紙鈔左邊菊花圖樣、千元背面防偽線後方黑線、正面右下角１０００字
    樣，最後再以橡皮浮水印沾上水性白色油漆造成浮水印效果及以填充螢光劑之針
    筆畫上螢光絲，然後黏貼防偽金屬線製成新版千元偽鈔成品，共計偽鈔之成品為
    一百萬元，再由丁○○以一比八比例出售予不詳真實姓名年籍「林博彥」之人偽
    鈔二十四萬元。嗣於同年十月底，因丁○○與蔡旻晃二人意見不合而停止合作，
    並由蔡旻晃分得電腦、印表機、掃描器、紙張及電腦網版，丁○○分得燙金器、
    油墨、網版器及先前所印製出之半成品，而丁○○、黃志豪、張志偉並均接續上
    開偽造幣券之犯意，另由黃志豪邀同丙○○加入印製偽鈔之工作，並於同年十一
    月初，將上開丁○○所分得製造偽鈔所用之器具及半成品搬至高雄市三民區○○○路七九四巷十三號四樓原不知情乙○○所承租之租處房間存放，丁○○、黃志
    豪分別以其所有0000000000號及000000000號行動電話作為
    印製偽鈔之聯絡工具。嗣自同年十一月上旬某日起，由黃志豪、丙○○利用晚上
    十二時許至翌日甲亮止之時間，前往乙○○上址房間內將半成品製成偽鈔，約每
    週一次。同年十二月初，乙○○發現上情，本反對其等在該處繼續製造偽鈔，但
    經丁○○之要求，竟基於幫助丁○○等人印製偽鈔之犯意，提供其上開租處作為
    印製偽鈔之場所，由黃志豪、丙○○在上址，在丁○○所分得之半成品上以上開
    製作偽鈔之方式製成新版千元偽鈔成品，再由黃志豪將新版千元偽鈔成品交由丁○○對外以一比八比例出售予不詳真實姓名年籍「林博彥」之人約二十餘萬元，
    而黃志豪與丙○○二人亦分別於同年十一月上旬不詳日期從台南至墾丁之路上，
    持渠等所製造之新版千元偽鈔向商店、檳榔攤購買物品使用，或由丙○○在高雄
    市持新版千元偽鈔搭乘計程車使用，渠等二人先後共換得之真鈔約二、三萬元。
    至同年十二月廿日，丁○○等人在乙○○上開租住處所製成之新版千元偽鈔成品
    共計約一百五十萬元。嗣經行政院海岸巡防署海岸巡防總局南部地區巡防局高雄
    市機動查緝隊（下稱高雄市機動查緝隊）對黃志豪行動電話實施通訊監察而查悉
    印製偽鈔之事，並於九十二年十二月二十一日凌晨四時二十分許持原審核發之搜
    索票至上開乙○○之租處搜索，當場查獲黃志豪正在該處印製偽鈔，並扣得新版
    千元偽鈔成品四十五張（其中一張業經中央印製廠抽存）、新版千元偽鈔半成品
    六百七十七張（其中一張業經中央印製廠抽存）及丁○○等人所有供印製偽鈔所
    用之裁紙機、紙張固定器、防偽線加工機各一台、網版印刷油墨六瓶、網版用移
    印用油墨三瓶、小罐顏料一瓶、樹脂一瓶、長尺一支、美工刀一支、刷板二支、
    大片加工版模一片、中片加工版模三片、小片加工版模十二片、防偽線一捆及黃
    志豪所有之門號0000000000號行動電話機一支等物，復循線於同日上
    午六時五十分許至高雄市○○區○○路六十二之十二號二樓龔志卿（另經檢察官
    為不起訴處分）之住處，經龔志卿同意搜索而扣得電腦內儲存之偽鈔版面軟體；
    另循線於同日上午六時四十五分許至高雄市○○○路二六三號四樓之二丁○○之
    住處逕行搜索，查獲丁○○為湮滅證據而於該住處頂樓將千元偽鈔成品燒燬之灰
    燼一袋，並扣得丁○○所有供犯罪所用之印製偽鈔紙張一包及門號000000
    0000號行動電話機一支。又黃志豪於為警查獲後，即經臺灣高雄地方法院檢
    察署承辦本案之檢察官事先同意，如供述其他共犯之犯罪事證，因而破獲其他共
    犯，得向法院請求適用證人保護法第十四條第一項規定減輕其刑，黃志豪因而供
    述丁○○之犯罪事證，使檢察官得以追訴丁○○。
二、乙○○明知愷他命（Ｋｅｔａｍｉｎｅ）係毒品危害防制條例第二條第二項第三
    款所列管之第三級毒品，不得任意轉讓他人施用，竟基於轉讓第三級毒品愷他命
    之概括犯意，自九十二年十一月間某日起至同年十二月中旬某日止，連續在上開
    高雄市三民區○○○路七九四巷十三號四樓租處內（起訴書誤載為高雄市○○區
    ○○路一七五巷四弄七十號），先後兩次無償轉讓不詳數量（未達淨重二十公克
    ）之第三級毒品愷他命予黃志豪施用。乙○○另明知大麻係屬毒品危害防制條例
    第二條第二項第二款所列管之第二級毒品，不得非法持有，竟於九十二年九月間
    某日，在高雄市○○路與四維路口附近之侏羅記ＰＵＢ內，以二千元之價格向不
    詳姓名年籍之成年男子購買第二級毒品大麻一包（驗後淨重七‧○七公克）後，
    非法予以持有。嗣於同年十二月二十一日凌晨四時二十分許，經乙○○同意高雄
    市機動查緝隊搜索，而在其上開租處扣得第二級毒品大麻一包（驗後淨重七‧○
    七公克）。
三、案經高雄市機動查緝隊及高雄縣政府警察局鳳山分局分別移送臺灣高雄地方法院
    檢察署檢察官偵查起訴。
      理      由
壹、有罪部分：
一、右開(一)之事實，業據上訴人即被告丁○○、丙○○、乙○○分別於原審調查、審
    理時（見原審卷第七十三頁、第一四八頁）及本院調查、審理時（本院卷第七七
    頁、本院九十三年九月三十日審判筆錄），核與同案被告黃志豪於原審調查、審
    理時供述之情節相符（見原審卷第七十三頁、第一四八頁），復有門號0000
    000000號及0000000000號行動電話通訊監察譯文（見九十二年
    度偵字第二五七九四號卷第一四三頁至第一八三頁）及原審核發之搜索票、扣押
    筆錄、逕行搜索報告書、不動產房屋租賃契約書、現場照片十幀附卷可稽（見九
    十二年度偵字第二五七九四號卷第六十九頁、第七十二頁、高雄市機動查緝隊刑
    事案件偵查卷第三十八頁至第五十二頁、第八十三頁、第九十頁至第九十六頁）
    ，並有新版千元偽鈔成品四十五張、新版千元偽鈔半成品六百七十七張、裁紙機
    、紙張固定器、防偽線加工機各一台、網版印刷油墨六瓶、網版用移印用油墨三
    瓶、小罐顏料一瓶、樹脂一瓶、長尺一支、美工刀一支、刷板二支、大片加工版
    模一片、中片加工版模三片、小片加工版模十二片、防偽線一捆、電腦內儲存之
    偽鈔版面軟體、紙張一包、燒燬之灰燼一袋、門號0000000000號、0
    000000000號行動電話機各一支扣案可資佐證，又扣案之新版千元偽鈔
    成品十張及新版半成品二大張經送往中央印製廠鑑定結果，認該批偽鈔均以彩色
    噴墨方式仿印，無凹版印紋凸起效果，紙質與真鈔不同，以螢光筆繪製仿紙張螢
    光纖維絲，水印以灰色墨在紙張背面仿製，安全線以灰色墨在紙張正面仿造，另
    以燙印箔膜（含面額數字）仿鈔券正面五段裸露部分，左下角面額數字以噴墨方
    式仿折光變色油墨；該等偽鈔半成品均以彩色噴墨方式仿印，無凹版印紋凸起效
    果，紙質與真鈔不同，無水印及安全線，左下角面額數字以噴墨方式仿折光變色
    油墨，有中央印製廠九十二年十二月三十一日中印發字第○九二○○○六一四○
    號函一紙在卷可憑（見九十二年度偵字第二五七九四號卷第一○八頁）。被告許
    屏峰於本院審理中辯稱：伊並未參與製造偽鈔云云，被告乙○○於本院審理時辯
    稱：伊並無幫助製造偽鈔之情事云云，顯係卸責之詞，均無可採，事證明確，被
    告丁○○、丙○○、乙○○此部分之犯行，均堪認定。
二、右開(二)之事實，業據上訴人即被告於原審及本院供承不諱，核與同案被告黃志豪
    於原審供述之情節相符（見原審卷三十六頁、第一四二頁），另為警查獲其所持
    有之大麻一包，經送法務部調查局鑑定結果，送驗煙草一包確屬第二級毒品大麻
    無訛（驗後淨重七‧○七公克），有該局九十三年二月五日調科壹字第二二○○
    一六五三六號鑑定通知書一紙附卷可稽（見九十三年度偵字第九五號卷第三十一
    頁），而被告乙○○為高雄市機動查緝隊查獲後所採集之尿液，經原審送高雄醫
    學大學附設中和紀念醫院檢驗結果，確無大麻反應，亦有該院九十三年四月二十
    三日編號九三○四─一五九號檢驗報告一紙在卷足憑（見原審卷第一六九頁），
    足見被告乙○○購買第二級毒品大麻後，確實未及施用即為警查獲無訛，被告乙○○自白核與事實相符，自得採為認定其犯罪之證據，被告乙○○此部分之犯行
    ，堪以認定。
三、論罪科刑：
  (一)被告丁○○、徐屏鋒部分：按妨害國幣懲治條例第一條第一項規定，本條例所稱
    之國幣，係指中華民國境內，由中央政府或其授權機關所發行之紙幣或硬幣。又
    中華民國貨幣，由本行發行之；本行發行之貨幣為國幣，對於中華民國境內之一
    切支付，具有法償效力，中央銀行法第十三條第一項、第二項分別定有明文。而
    新台幣係中央政府授權台灣銀行發行之紙幣，自屬國幣。是核被告丁○○、丙○○所為，均係犯妨害國幣懲治條例第三條第一項之意圖供行使之用，而偽造幣券
    罪。其等偽造新版千元偽鈔半成品部分犯行，係屬偽造新版千元偽鈔成品之階段
    行為，僅侵害一個法益，應無庸再另論以同條第三項之未遂罪（最高法院二十六
    年度上字第一七八三號判例意旨及臺灣高等法院九十年度上訴字第四一七四號判
    決可資參酌）。被告丁○○與黃志豪、張志偉、蔡旻晃間，就在高雄市○○路與
    和平路某大廈二十五樓之租處內偽造幣券之犯行，被告丁○○與徐屏鋒、黃志豪
    、張志偉就在高雄市三民區○○○路七九四巷十三號四樓同案被告乙○○租處偽
    造幣券之犯行，均互有犯意聯絡及行為分擔，均應論以共同正犯。被告丁○○、
    徐屏鋒偽造新版千元紙幣後持以行使，其行使行為為偽造行為所吸收，不另論罪
    ；又被告丁○○、同案被告黃志豪先於高雄市○○路與和平路某大廈二十五樓之
    租處內偽造幣券，嗣因被告丁○○與蔡旻晃意見不合而停止合作，並將新版千元
    偽鈔半成品移至高雄市三民區○○○路七九四巷十三號四樓同案被告乙○○租處
    繼續為偽造幣券之行為，顯均係基於同一犯意所為，為接續行為，屬實質上之一
    行為，檢察官認所為係連續犯尚有未洽。被告丁○○之選任辯護人辯護意旨稱：
    被告丁○○於偵查中主動供述偽造集團份子蔡長享，並使警方因而破獲，自屬符
    合證人保護法第十四條之情形，請依法減輕其刑等語（見原審卷第一七二頁），
    然按證人保護法第十四條第二項規定：「被告或犯罪嫌疑人雖非前項案件之共犯
    。但於偵查中供述其犯罪之前手、後手或相關犯罪之網絡，因而使檢察官得以追
    訴與該犯罪相關之第二條所列刑事案件之被告者，參酌其犯罪情節之輕重、被害
    人所受之損害、防止重大犯罪危害社會治安之重要性及公共利益等事項，以其所
    供述他人之犯罪情節或法定刑較重於其本身所涉之罪且經檢察官事先同意者為限
    ，就其因供述所涉之犯罪，得為不起訴處分。」本件被告丁○○與蔡長享並無共
    犯關係，縱使其供出蔡長享亦僅係供述犯罪相關之網絡，因而使檢察官得以追訴
    與該犯罪相關之被告，屬證人保護法第十四條第二項所規定之檢察官得予被告不
    起訴處分之範疇，檢察官未予不起訴處分而提起公訴，被告丁○○自不得執以同
    法第十四條第一項之規定，主張減輕或免除其刑，且被告丁○○部分並無經檢察
    官事先同意適用證人保護法第十四條之情形存在，是被告丁○○之選任辯護人上
    開所辯，尚無足取。
  (二)被告乙○○部分：核被告乙○○基於幫助之犯意提供其租處作為印製偽鈔場所之
    所為，係犯妨害國幣懲治條例第三條第一項之意圖供行使之用，而偽造幣券罪之
    幫助犯，被告乙○○之行為僅止於幫助，爰依刑法第三十條第二項之規定減輕其
    刑；又其轉讓第三級毒品愷他命予同案被告黃志豪施用及持有第二級毒品大麻之
    所為，係犯毒品危害防制條例第八條第三項之轉讓第三級毒品罪及毒品危害防制
    條例第十一條第二項之持有第二級毒品。被告乙○○轉讓前持有愷他命之行為，
    因法律並無處罰明文，故無高度行為吸收低度行為之問題。被告乙○○先後兩次
    轉讓第三級毒品愷他命予黃志豪施用之犯行，時間緊接，方法相同，觸犯構成要
    件相同之罪名，顯係出於概括之犯意反覆為之，為連續犯，應依刑法第五十六條
    之規定以一罪論，並加重其刑。再於九十二年六月六日修正公布，並於九十三年
    一月九日生效施行之毒品危害防制條例第八條第六項，固新增轉讓毒品達一定數
    量者，加重其刑至二分之一之規定，且行政院依該條例第八條第六項所訂定之「
    轉讓持有毒品加重其刑之數量標準」第二條第一項第三款，則規定轉讓第三級毒
    品淨重達二十公克以上者，加重其刑二分之一，惟本件被告乙○○轉讓第三級毒
    品並未達二十公克，自無上揭加重其刑規定之適用，無需比較新舊法附此敘明。
    被告乙○○所犯上開三罪名，犯意各別，罪名互殊，應予分論併罰。
三、原審予以被告等人論科，固非無見，惟查：(一)被告丁○○第一次與張志偉、蔡旻
    晃等人製造偽鈔成品約一百廿萬元，已經丁○○於本院調查中供明在卷（見本院
    卷第七十七頁）。而其第二次與黃志豪、丙○○製成偽鈔成品約一百五十萬元，
    除據其本院供述明確，並經丙○○於本院證述無訛（見本院卷第七十七頁）。而
    原判決事實欄對於丁○○第一次製造偽鈔成品之數量，未予以載明；而其第二次
    與黃志豪、丙○○等人製造偽鈔成品數量，則誤載為二、三百萬元，即有認定事
    實不明確及違誤之失，自有未合。(二)被告丙○○與黃志豪二人係於九十二年十一
    月上旬，從台南至墾丁之路上，持渠等所製造之新版千元偽鈔向商品、檳榔攤購
    買物品使用，或由丙○○在高雄市搭乘計程車時使用，共換得之真鈔約二、三萬
    元等情，已據丙○○於偵查中及本院供述明確（見九十三年度偵字第一六三四號
    卷第十二、十三頁、本院卷第七十五、七十六頁），而原判決事實欄對於丙○○
    、黃志豪行使偽鈔之時間漏未記載，亦有未合。(三)被告乙○○原本不知黃志豪在
    其租住處房間內製造偽鈔，後於九十二年十二月初始發現，本要求黃志豪不要在
    其租住處製造偽鈔，經丁○○拜託後，乃同意提供場所，供其等繼續製造偽鈔等
    情，業據丁○○、黃志豪於原審供述明確（見原審卷第一四三至一四五頁）。則
    被告乙○○基於幫助之犯意，提供其租住處供黃志豪等人製偽鈔，係自九十二年
    十二月初某日開始，原判決事實欄認定被告乙○○犯罪時間係自九十二年十一月
    間開始，即與事實不符，亦有未洽。(四)被告乙○○無償轉讓愷他命予黃志豪施用
    ，先後約二、三次，已據其於原審及本院供述明確（見原審卷第一五二頁、本院
    九十三年九月卅日審判筆錄），依最有利於乙○○之認定為兩次，而原判決事實
    欄對於乙○○無債轉讓愷他命予黃志豪施用之次數未予載明，亦有疏漏。(五)被告
    乙○○係於九十二年九月間某日在高雄市侏羅紀ＰＵＢ（位於高雄市○○路與四
    維路口附近）內，以二千元之代價向不詳姓名成年男子購得大麻一包，而非法持
    有等情，已據其於警訊供明在卷（見乙○○九十二年十二月廿一日第一次警訊筆
    錄）。而原判決事實欄則誤載為「於九十二年六月間某日，在高雄市○○路與四
    維路之某ＰＵＢ內，以二千元之價格向不詳姓名成年男子購買大麻一包」等情，
    亦有違誤。(六)被告乙○○於案發當時除持有大麻外，同時持有第二級毒品ＭＤＭ
    Ａ，且經警採其尿液由原審送驗結果，呈現ＭＤＭＡ陽性反應。且乙○○未曾因
    施用毒品經送勒戒處所施以觀察、勒戒之情形，乙○○僅係施用毒品之初犯，依
    法自不得對其逕行起訴等各情，有高雄醫學大學附設中和紀念醫院九十三年四月
    二十三日編號0000－000號檢驗報告及臺灣高等法院被告全國前案紀錄表
    各一份在卷可參。而公訴人逕以被告持有第二級毒品ＭＤＭＡ提起公訴，其起訴
    程序顯屬違背規定。惟公訴人起訴被告同時持有ＭＤＭＡ及大麻係屬想像競合裁
    判上一罪關係，被告持有大麻部分既經有罪判決，自應就被告持有ＭＤＭＡ部分
    為不另為不受理判決之諭知，方屬適法。乃原判決就被告持有ＭＤＭＡ部分又為
    公訴不受理之諭知。自有未洽。被告等上訴意旨，或否認犯罪，或指摘原判決量
    刑過重不當，固無理由，然原審此部分判決既有上述之可議，自應由本院將原審
    此部分判決撤銷改判。爰審酌被告丁○○及徐屏鋒均正值青壯，竟不思正當途徑
    獲取金錢，而以偽造貨幣之方式欲獲求財富，且所偽造之幣券之金額高達二百七
    十萬元，而被告乙○○提供場所幫助被告丁○○等人印製偽鈔，其等所為均足以
    嚴重妨害社會之經濟發展及擾亂國家之金融秩序，而被告乙○○復轉讓第三級毒
    品愷他命供被告黃志豪施用，並為施用之目的而持有第二級毒品大麻，惡性均非
    輕，惟念其等均未有犯罪之前科紀錄，有臺灣高雄地方法院檢察署刑案資料查註
    紀錄表及臺灣高等法院被告全國前案紀錄表各四份在卷可參，素行均尚稱良好，
    且犯後均大致坦承犯行，尚知悔悟，態度良好等一切情狀，分別量處如主文所示
    之刑，被告乙○○部分並定其應執行之刑，以資懲儆。扣案之新版千元偽鈔成品
    四十五張，均應依妨害國幣懲治條例第六條之規定，不問屬於犯人與否，沒收之
    ；而新版千元偽鈔半成品六百七十七張，尚未偽造完成不具幣券外觀，係被告丁○○、丙○○及同案被告黃志豪所有，已據其等供明在卷，且為供其等犯罪所用
    之物，應依刑法第三十八條第一項第二款規定併宣告沒收之（最高法院八十八年
    度台上字第七二一八號判決意旨參照）又扣案燒燬之千元偽鈔成品灰燼一袋，顯
    然業已滅失，亦不另為沒收之諭知；另扣案之裁紙機、紙張固定器、防偽線加工
    機各一台、網版印刷油墨六瓶、網版用移印用油墨三瓶、小罐顏料一瓶、樹脂一
    瓶、長尺一支、美工刀一支、刷板二支、大片加工版模一片、中片加工版模三片
    、小片加工版模十二片、防偽線一捆、電腦內儲存之偽鈔版面軟體、紙張一包、
    門號0000000000號、門號0000000000號行動電話機各一支
    等物，均係供印製偽鈔所用之物，且為被告丁○○、黃志豪所有，業據被告丁○○及同案被告黃志豪供承在卷可按（見原審卷第一三七頁），爰依刑法第三十八
    條第一項第二款之規定，均併予宣告沒收；至於扣案龔志卿所有之電腦（含主機
    、顯示器）一組、被告丁○○所有之電腦主機、螢幕、印表機各一台、大樓監視
    錄影帶一捲、門號0000000000號行動電話一支，難認與本件偽造國幣
    之犯罪有關，故不併予宣告沒收。另蔡旻晃取走之電腦、印表機、掃描器、紙張
    及電腦網版雖均係供本件偽造國幣所用之物，然未經扣案，且係得沒收之物，為
    免將來執行之困難，亦均不另予沒收。又扣案之第二級毒品大麻一包（驗後淨重
    七‧○七公克），應依毒品危害防制條例第十八條第一項前段規定，不問屬於犯
    人與否，沒收銷燬之；至於扣案之愷他命十二包、搖頭丸（含愷他命成分）二顆
    、電子磅秤一台、○號夾鏈帶四包、一號夾鏈袋二包、二號夾鏈袋二包、三號夾
    鏈袋三包、四號夾鏈袋三包、塑膠製鏟子一支、塑膠吸食器二個，均尚乏證據足
    認與本件轉讓第三級毒品有關，故均不予宣告沒收。
四、公訴意旨另以：被告乙○○自九十二年十一月間起至同年十二月初某日前，亦有
    提供上開場所供丁○○等人製造偽鈔，亦應成立幫助偽造國幣罪嫌。惟查被告乙○○並無上開犯行，理由已詳如前述。惟公訴人認被告乙○○此部分與其前開論
    罪科刑部分，具有實質上一罪關係，故不另為其此部分無罪之諭知，併此明。
貳、不另為受理諭知部分：
  一、公訴意旨略以：被告乙○○於九十二年十二月二十一日四時二十分許，經檢警
      人員於高雄市三民區○○○路七九四巷十三號四樓住所，查扣粉末（內含第二
      級毒品ＭＤＭＡ、甲基安非他命、第四級毒品硝甲氮平成分，驗後淨重二點四
      三公克）一包，並於乙○○之不知情女友林金樺（另經檢察官為不起訴處分）
      之皮包內，扣得所代為保管之第二級毒品ＭＤＭＡ四顆。因認被告乙○○涉犯
      毒品危害防制條例第十一條第二項之持有第二級毒品ＭＤＭＡ罪嫌。
  二、按起訴之程序違背規定者，應諭知不受理之判決，刑事訴訟法第三百零三條第
      一款定有明文。次按犯毒品危害防制條例第十條之罪（即施用第一級、第二級
      毒品）者，檢察官應先將被告送勒戒處所觀察、勒戒，經觀察、勒戒後，認無
      繼續施用傾向者，應即釋放，並由檢察官為不起訴之處分，有繼續施用之傾向
      者，由檢察官聲請法院裁定令入戒治處所施以強制戒治，其期間為六個月以上
      ，至無繼續強制戒治之必要為止。但最長不得逾一年，同條例第二十條第一、
      二項定有明文，是毒品危害防制條例公布施行後，犯施用第一、二級毒品罪之
      被告，如未經依法送觀察、勒戒處分，檢察官即逕行提起公訴，其起訴應屬違
      背程序，法院應依刑事訴訟法第三百零三條第一款諭知不受理之判決。
  三、經查，被告乙○○於原審審理時供稱：搖頭丸之前有施用過等語（見原審卷第
      一五二頁），且被告乙○○於九十二年十二月二十一日中午十二時許，在高雄
      市機動查緝隊所採集之尿液，經原審送高雄醫學大學附設中和紀念醫院檢驗結
      果，呈ＭＤＭＡ陽性反應，有該院九十三年四月二十三日編號九三○四─一五
      九號檢驗報告一紙在卷足憑（見原審卷第一六九頁），足認被告乙○○確有施
      用第二級毒品ＭＤＭＡ之犯行，被告乙○○於本院審理時所為之供述足堪採信
      。又被告乙○○持有第二級毒品ＭＤＭＡ後，進而施用，其持有之低度行為應
      為施用之高度行為所吸收，不另論罪。準此，公訴人自不得單就被告已為施用
      行為所吸收之持有第二級毒品ＭＤＭＡ部分提起公訴；且被告在本案之前，均
      未曾因違反毒品危害防制條例案件經送勒戒處所施以觀察、勒戒之情形，業據
      被告乙○○供承在卷（見原審卷第一五三頁），並有臺灣高雄地方法院檢察署
      刑案資料查註紀錄表及臺灣高等法院被告全國前案紀錄表各一份在卷可參，揆
      諸前揭說明，被告僅係初犯，自不得逕行提起公訴。是公訴人疏未慮及被告尿
      液檢體檢驗後所呈現之ＭＤＭＡ陽性反應係因施用第二級毒品ＭＤＭＡ所致，
      而逕以被告持有第二級毒品ＭＤＭＡ提起公訴，其起訴程序顯屬違背規定，本
      應被告此部分不受理判決。惟查公訴人起訴認被告持有ＭＤＭＡ與同時持有大
      麻之行為，係屬裁判上一罪關係，被告持有大麻之行為，既經有罪之判決，則
      被告將有ＭＤＭＡ部分自應為不另為不受理之諭知，方屬適法，乃原審竟就被
      告持有ＭＤＭＡ部分另為公訴不受理之判決，自屬不當，自應由本院將原審此
      部分判決撤銷，就被告持有ＭＤＭＡ部分不另為不受理之諭知，併此明。
據上論結，應依刑事訴訟法第六十九條第一項前段、第三百六十四條、第二百九十九
條第一項前段，妨害國幣懲治條例第三條第一項、第六條，毒品危害防制條例第八條
第三項、第十一條第二項、第十八條第一項前段，刑法第十一條、第二十八條、第五
十六條、第三十條第二項、第三十八條第一項第二款、第五十一條第五款，罰金罰鍰
提高標準條例第一條前段，判決如主文。
本案經檢察官王登榮到庭執行職務。
中    華    民    國     九十三     年       十       月      十四      日
                              臺灣高等法院高雄分院刑事第三庭
                                  審判長法官  周賢銳
                                        法官  黃建榮
                                        法官  謝宏宗
右正本證明與原本無異。
偽造幣券罪部分如不服本判決應於收受本判決後十日內向本院提出上訴書狀，其未
述上訴理由者，並得於提起上訴後十日內向本院補提理由書狀（均須按他造當事人之
人數附繕本)「切勿逕送上級法院」。
其他部分不得上訴。
                                      書記官  賴梅琴
中    華    民    國     九十三     年       十       月      十八      日
附錄：本判決論罪科刑法條：
妨害國幣懲治條例第三條第一項：
意圖供行使之用，而偽造、變造幣券者，處無期徒刑或五年以上有期徒刑，得併科五
千元以下罰金。
毒品危害防制條例第八條第三項：
轉讓第三級毒品者，處三年以下有期徒刑，得併科新臺幣三十萬元以下罰金。
毒品危害防制條例第十一條第二項：
持有第二級毒品者，處二年以下有期徒刑、拘役或新臺幣三萬元以下罰金。
                                                                    Ａ
